【裁判字號】    95,簡上,224
【裁判日期】    950630
【裁判案由】    詐欺
【裁判全文】
臺灣高雄地方法院刑事判決             95年度簡上字第224號
上  訴  人
即  被  告  甲○○
上列上訴人因詐欺案件，不服本院高雄簡易庭中華民國95年1 月
24日95年度簡字第551 號第一審簡易判決（聲請簡易判決處刑案
號：94年度偵字第26728 號），提起上訴，本院管轄之第二審合
議庭判決如下：
    主  文
上訴駁回。
    事  實
一、甲○○前於民國89年間，因妨害風化案件，經臺灣高等法院
    高雄分院以89年度上訴字第1440號判處有期徒刑1 年2 月，
    經最高法院於92年5 月7 日，以92年度台上字第2415號，駁
    回上訴而確定，於92年11月6 日入監執行，而於93年10月18
    日縮短刑期假釋出獄，並於93年11月6 日假釋期滿未經撤銷
    而執行完畢。詎甲○○不知悔改，雖可預見金融機構帳戶係
    個人理財之重要工具，為個人財產、信用之重要表徵，如交
    予他人使用，有供作財產犯罪用途之可能，而一般人取得他
    人存摺及提款卡之目的在於取得贓款及掩飾犯行不易遭人追
    查，對於提供帳戶雖無引發他人萌生犯罪之確信，但仍以縱
    前開收購帳戶之人利用其提供之帳戶持以詐欺取財，亦不違
    背其本意之幫助犯意，於94年4 月21日後，同年6 月13日前
    之某日，在不詳地點，將其在中華郵政股份有限公司高雄民
    族社區郵局所開立帳戶（局號：004148號、帳號：032780號
    ）之存摺、提款卡及密碼，提供予某真實姓名、年籍均不詳
    之成年人士使用，以此幫助該不詳姓名人士為詐欺取財犯行
    時，方便取得贓款及掩飾詐欺取財犯行不易遭人查緝。嗣該
    不詳人士於取得甲○○所交付之上開帳戶存摺、提款卡及密
    碼後，隨即基於意圖為自己不法所有之犯意，於94 年6月13
    日撥打電話向丙○○佯稱：參加公司抽獎活動，抽中二獎，
    惟須先繳納稅金云云，致使丙○○誤信為真，而陷於錯誤，
    而於同日13時30分許，至設於臺北縣樹林市「育英郵局」，
    匯款新臺幣（下同）58,000元至甲○○上開帳戶內，而丙○
    ○匯入上開帳戶內之款項，旋即於同日遭該不詳人士領出得
    逞。嗣因丙○○察覺受騙，而於同月14日報警處理，始循線
    查獲上情。
二、案經高雄市政府警察局三民第二分局報告臺灣高雄地方法院
    檢察署檢察官聲請簡易判決處刑。
    理  由
壹、程序方面：
    被告於準備程序時，經本院告知得對證人即被害人丙○○於
    警詢所為之陳述，主張排除證據能力，而知悉證人丙○○於
    警詢所為之陳述，具有刑事訴訟法第159 條規定，不得為證
    據之情事，卻仍於本院準備程序表示：不爭執丙○○於警詢
    所為陳述之證據能力等語名去（見本院卷第24頁），且於言
    詞辯論終結前，均未聲明異議，依法自應視為被告同意證人
    丙○○於警詢中所為之陳述，得作為證據，本院審酌丙○○
    於前述警詢中所為陳述作成時之狀況，並無意志不自由或遭
    警員非法取供之情事，因認適當，依刑事訴訟法第159 條之
    5 第1 項之規定，為傳聞法則之例外，應有證據能力。
貳、實體方面：
一、訊據被告固不否認申請開立上開郵局帳戶，而證人丙○○於
    94年6 月13日匯款58,000元至其上開郵局帳戶內之事實，惟
    矢口否認有何幫助詐欺之犯行，辯稱：伊係因於94年4 月間
    至台中科學園區擔任油漆工，始至郵局申請上開帳戶，供作
    受領薪資之用，而上開郵局帳戶之存摺，連同提款卡及印章
    ，均因一起放在行李中遭竊，伊並未將上開郵局存摺提供不
    詳人士向丙○○詐欺取財云云（見本院卷第23頁、第116 頁
    ）。
二、經查：
  (一)證人丙○○於94年6 月13日接獲不詳人士之電話，向其佯稱
    ：參加公司抽獎活動，抽中二獎，惟須先繳納稅金云云，致
    使證人丙○○誤信為真，而陷於錯誤，於同日13時30分許，
    至臺北縣樹林市「育英郵局」，匯款58,000元至被告上開郵
    局帳戶內等情，業據證人丙○○於警詢中證述綦詳（見警卷
    第8 至9 頁），並有郵政國內匯款執據、被告申請開立上開
    郵局帳戶之基本資料、上開郵局帳戶客戶歷史交易清單各1
    份附卷可稽（見警卷第10頁、第12至16頁），足認證人丙○
    ○指稱遭詐騙匯款58,000元至被告所開立之上開郵局帳戶內
    ，應係事實。而依前揭客戶歷史交易清單之記載，證人丙○
    ○於94年6 月13日匯至被告上開郵局帳戶之58,000元款項，
    於當日旋即遭人提領一空，足證被告開立之上開郵局帳戶確
    已遭該不詳人士用以充作詐騙被害人所得之匯款帳戶甚明。
  (二)被告雖否認將上開郵局帳戶提供予他人使用，惟依一般人使
    用金融機構帳戶之習慣，通常會將存摺、提款卡與印章分開
    存放，以免同時遺失而無法使用所開立之金融機構帳戶，是
    被告於辯稱：將上開郵局帳戶之存摺、提款卡與印章一同置
    放於行李內等語，已與常情有違。且依被告所言，其開立上
    開郵局帳戶之目的，係供作受領薪資，被告衡情應會妥善保
    管上開郵局之存摺與提款卡，自無可能遺失而不自知，且依
    被告所稱：伊每日薪資為1,300 元，每月5 日及20日支付薪
    資等語（見本院卷第114 頁），然對照上開郵局帳戶之客戶
    歷史交易清單，該帳戶開戶迄今，並無於5 日匯入款項之資
    料，僅於94年5 月20日有1 筆90,000元款項之匯入資料，惟
    該筆款項無法以1,300 元整除，堪認並非用以支付被告薪資
    之款項，則被告稱其開立帳戶之目的係供領取薪資之用，即
    失所據。再被告曾先後於89年10月17日、91年11月11日、93
    年10月28日，向玉山銀行七賢分行、國泰世華商業銀行前鎮
    分行、高雄銀行九如分行、聯邦商業銀行三民分行、復華商
    業銀行、台新國際商業銀行、中國信託商業銀行等金融機構
    ，申請帳戶使用，其中其向高雄銀行及台新國際商業銀行開
    設之帳戶，自94年2 月間某日起至同年5 月底止，仍有資金
    存入、領出之往來資料，有玉山銀行七賢分行95年4 月27日
    玉山七賢字第06042407號函檢附開戶資料、國泰世華商業銀
    行前鎮分行95年5 月23日（95）國世前鎮字第0019號函檢附
    開戶資料暨已完成查詢申請結果明細、高雄銀行九如分行95
    年5 月12日高銀密九如字第095000023 號函檢附開戶資料暨
    存款對帳單各1 份、聯邦銀行商業銀行三民分行95年5 月19
    日（95）聯三民字第0070號函檢附存摺存款客戶往來對帳單
    、復華商業銀行95年5 月16日（95）復高字第163 號函檢附
    客戶往來交易明細、台新國際商業銀行95年5 月19日台新作
    集字第9505837 號函檢附交易明細表、中國信託商業銀行95
    年5 月18日中信銀集作000000000091號函檢附開戶資料及歷
    史交易查詢報表各1 份在卷可佐（見本院卷第33頁、第59至
    106 頁），參照被告於本院審理時供稱：伊工作單位並未指
    定申設金融機構之帳號等語（見本院卷第114 頁），顯見被
    告當時既有其他已開立之金融機構帳戶可供使用，並無另向
    郵局申請帳戶使用之必要，由此可見，被告前開所辯，無非
    係事後卸責之詞，要無可採。被告確有將上開郵局帳戶之存
    摺、提款卡及密碼提供予不詳人士使用乙節，應堪認定。
  (三)按金融帳戶為個人之理財工具，而金融存款帳戶，攸關存戶
    個人財產權益之保障，專屬性甚高，衡諸常理，若非與本人
    有密切關係，不可能提供個人帳戶供他人使用，又參以坊間
    報章雜誌及其他新聞媒體，對於以簡訊通知中獎或其他類似
    之不法犯罪集團，經常利用大量收購之他人存款帳戶，以隱
    匿其等詐欺取財犯罪之不法行徑，規避執法人員之查緝，並
    掩飾、確保因自己犯罪所得之財物，類此在社會上層出不窮
    之案件，亦多所報導及再三披露，則依一般人之社會生活經
    驗，苟見他人不自己申請開立帳戶而蒐集不特定人之帳戶使
    用，衡情應可預見收集之帳戶乃係被利用為與財產有關之犯
    罪工具。被告於行為時，已為成年人，並有相當之工作經驗
    ，對此當無不知之理，竟仍提供上開郵局帳戶之存摺、提款
    卡及密碼供該不詳人士使用，縱無證據證明被告明知該不詳
    人士之犯罪態樣（按有可能係供詐欺、或擄車勒贖之用），
    然就該不詳人士嗣後將其提供之帳戶供作詐欺取財之用，並
    藉以方便取得贓款及掩飾其詐欺犯行不易遭人查緝，顯不違
    反被告之本意，被告有幫助該不詳人士詐欺取財之未必故意
    ，至為灼然。
  (四)綜上所述，本案事證明確，被告幫助詐欺之犯行，堪以認定
    。
三、按刑法上之幫助犯，係對於犯罪與正犯有共同之認識，而以
    幫助之意思，對於正犯資以助力，而未參與實施犯罪之行為
    者而言；是以，如未參與實施犯罪構成要件之行為，且係出
    於幫助之意思提供助力，即屬幫助犯，而非共同正犯。被告
    將上開郵局帳戶之存摺、提款卡及密碼，提供予該不詳人士
    使用，雖然使該不詳人士得基於詐欺取財之犯意，向被害人
    丙○○施以「假中獎、真詐財」之詐術，致使被害人陷於錯
    誤，而匯款58,000元至被告所提供之上開郵局帳戶內，而遂
    行其詐欺取財之犯行，然被告單純提供帳戶供人使用之行為
    ，並不等同於向被害人施以欺罔之詐術行為，且亦無證據證
    明被告有參與詐欺取財犯行之構成要件行為，是被告提供帳
    戶連同存摺、提款卡及密碼供人使用之行為，對於該不詳人
    士遂行詐欺取財犯行，資以助力，參照前述說明，自應論以
    幫助犯，而非共同正犯，是核被告所為，係犯刑法第30條第
    1 項前段、第339 條第1 項之幫助詐欺取財罪。被告前於89
    年間，因妨害風化案件，經臺灣高等法院高雄分院以89年度
    上訴字第1440號判處有期徒刑1 年2 月，復經最高法院於92
    年5 月7 日，以92年度台上字第2415號，駁回上訴而確定，
    於92年11月6 日入監執行，而於93年10月18日縮短刑期假釋
    出獄，並於93年11月6 日假釋期滿未經撤銷而執行完畢等情
    ，有臺灣高等法院被告前案紀錄表各1 份在卷可參，被告於
    有期徒刑執行完畢後，5 年內再犯本件有期徒刑以上之罪，
    為累犯，依刑法第47條規定，加重其刑。又被告係幫助犯，
    爰依刑法第30條第2 項之規定，按正犯之刑減輕之，並與前
    開加重部分，依法先加後減之。原審認被告罪證明確，審酌
    被告提供帳戶以便他人詐取財物，行為殊不可取，犯罪後未
    能坦承犯行，態度非佳，另斟酌其犯罪之動機、目的、手段
    、所生危害等一切情狀，依刑事訴訟法第449 條第1 項、第
    3 項、第454 條第2 項，刑法第30條、第339 條第1 項、第
    47條、第71條第1 項、第41條第1 項前段，罰金罰鍰提高標
    準條例第1 條、第2 條予以論科，量處有期徒刑3 月，並諭
    知易科罰金之折算標準，其認事用法尚無不合。被告上訴否
    認犯罪，空言指摘原判決不當，並無理由，應予駁回。
據上論斷，應依刑事訴訟法第455 條之1 第1 項、第3 項、第36
8 條，判決如主文。
本案經檢察官乙○○到庭執行職務。
中    華    民    國    95    年    6     月    30    日
                  刑事第十庭  審判長法  官  徐美麗
                                    法  官  莊珮吟
                                    法  官  高增泓
以上正本證明與原本無異。
不得上訴。
中    華    民    國    95    年    6     月    30    日
                                    書記官  林慧芬
附錄本案論罪科刑法條全文：
刑法第30條
幫助他人犯罪者，為從犯。雖他人不知幫助之情者，亦同。
從犯之處罰，得按正犯之刑減輕之。
刑法第339條
意圖為自己或第三人不法之所有，以詐術使人將本人或第三人之
物交付者，處5 年以下有期徒刑、拘役或科或併科1 千元以下罰
金。
以前項方法得財產上不法之利益或使第三人得之者，亦同。
前二項之未遂犯罰之。


司法院資訊處製作；財團法人民間司法改革基金會備份。
